【裁判字號】    95,上訴,303
【裁判日期】    950322
【裁判案由】    毒品危害防制條例
【裁判全文】
臺灣高等法院刑事判決                 95年度上訴字第303號
上  訴  人
即  被  告  甲○○
上列上訴人因違反毒品危害防制條例案件，不服臺灣板橋地方法
院94年度訴字第2542號，中華民國94年12月28日第一審判決（起
訴案號：臺灣板橋地方法院檢察署94年度毒偵字第4453號），提
起上訴，本院判決如下：
    主  文
上訴駁回。
    事  實
一、甲○○前曾於民國87年、88年間因贓物、毀損、傷害、違反
    麻醉藥品管理條例、妨害兵役等案件，經法院先後判處有期
    徒刑4月、3月、4月、3月、7月確定，其後並經定應執行有
    期徒刑1年4月，於88年10月1日縮刑期滿執行完畢。又其曾
    於89年間因施用毒品案件，經檢察官聲請原法院裁定送觀察
    、勒戒後，認無繼續施用毒品傾向，於89年9月19日執行完
    畢釋放；復於92年間因施用毒品案件，先後經檢察官聲請原
    法院裁定送觀察、勒戒及強制戒治，其後於93年1月9日因法
    律修正而釋放。詎其猶不知悔改，於上開有期徒刑執行完畢
    後及觀察、勒戒、強制戒治執行完畢釋放後5年內，又基於
    施用第一級毒品海洛因、第二級毒品甲基安非他命及第二級
    毒品大麻等概括犯意，自93年6月中旬某日起至94年8月9日
    下午2時許止，均在其臺北縣土城市○○街246號11樓住處內
    ，分別以自備針筒注射稀釋過之毒品海洛因，另以自製之吸
    食器用火燻烤吸取毒品甲基安非他命煙霧，及以點火吸用摻
    入毒品大麻之香菸方式，連續施用毒品海洛因、甲基安非他
    命及大麻各多次。嗣於94年8月10日凌晨1時40分許，在其上
    址住處為警查獲，扣得其持有供施用之毒品海洛因四包（驗
    餘淨重19.17公克，起訴書誤載為「17.9公克」）、甲基安
    非他命三包（驗餘毛重5.653公克，另扣有疑似毒品安非他
    命一包，毛重1.407公克，惟經鑑驗後未檢出毒品成分）及
    大麻一包（淨重3.8公克），並經警採尿送驗結果，驗有鴉
    片類嗎啡及安非他命類等藥物陽性反應，因而查獲其上開連
    續施用各級類毒品之情。
二、案經臺北縣政府警察局中和分局報請臺灣板橋地方法院檢察
    署檢察官偵查起訴。
    理  由
一、按刑事訴訟法第273條之1規定除被告所犯為死刑、無期徒刑
    、最輕本刑為3年以上有期徒刑之罪、或高等法院管轄第一
    審案件者外，於審判期日前之程序進行中，被告先就被訴事
    實為有罪之陳述時，審判長得告知被告簡式審判程序之旨，
    並聽取當事人、代理人、辯護人及輔佐人之意見後，裁定進
    行簡式審判程序。經查，本件被告甲○○被訴毒品危害防制
    條例一案，非前開不得進行簡式審判程序之案件，經被告於
    本院審理時就被訴事實為有罪之陳述，且經本院告知被告簡
    式審判程序之旨，聽取被告及檢察官之意見後，爰依上開刑
    事訴訟法第273條之1之規定，當庭裁定改依簡式審判程序審
    判之，合先敘明。
二、上揭犯罪事實，業據被告甲○○於原審及本院審理時坦承不
    諱，又被告為警於94年8月10日上午8時採集之尿液，經送臺
    灣檢驗科技股份有限公司鑑定，確呈有鴉片類嗎啡、安非他
    命類等藥物陽性反應，有該公司94年8月25日CH/2005/80552
    號濫用藥物尿液檢驗報告一紙在卷可稽。再扣案之白色粉末
    四包（毛重20.45公克）、白色或無色晶體三包（毛重5.653
    公克），分送法務部調查局及行政院衛生署管制藥品管理局
    鑑定，確各檢驗出有毒品海洛因（驗餘淨重19.17公克）、
    甲基安非他命（驗餘毛重5.653公克）等成分無訛，此亦有
    法務部調查局94年10月20日調科壹字第060010384號鑑定通
    知書、行政院衛生署管制藥品管理局94年10月4日管檢字第
    0940009365號檢驗成績書各一份附卷足憑。另按施用之海洛
    因，尿液代謝物係呈鴉片類陽性反應；施用之甲基安非他命
    ，尿液代謝物除主要有甲基安非他命外，亦含有少量之安非
    他命，惟施用安非他命，則無甲基安非他命之陽性反應；是
    本件被告之尿液除呈少量之安非他命陽性反應，主要係呈甲
    基安非他命之陽性反應，並扣案之白色或無色晶體三包經送
    鑑定確為甲基安非他命無誤，已如前述，足認被告係施用甲
    基安非他命，公訴意旨認被告係施用安非他命，容有誤會。
    至被告尿液檢驗雖呈大麻類陰性反應，惟按毒品施用後於尿
    液中可檢出之時間，受施用劑量及頻率、施用方式、飲水量
    之多寡、個人體質及其代謝情況等因素影響，因個案而異，
    一般可檢出之時間為大麻1至10天；查本件除有被告自白外
    ，並有扣案之大麻一包（淨重3.8公克）可稽，核與被告施
    用大麻之事實相符，其尿液鑑定結果係因其他因素影響致呈
    大麻類陰性反應，自不得以此遽認被告自白與事實不符，當
    堪認被告確有施用大麻之事實。復被告前於89年間因施用毒
    品案件，經檢察官聲請原法院裁定送觀察、勒戒後，認無繼
    續施用毒品傾向，於89年9月19日執行完畢釋放；又於92年
    間因施用毒品案件，先後經檢察官聲請原法院裁定送觀察、
    勒戒及強制戒治，其後於93年1月9日因法律修正而釋放，此
    有本院被告前案紀錄表、本院在監在押全國紀錄表各一份可
    佐。是被告於上開觀察、勒戒及強制戒治執行完畢釋放後，
    5 年內再犯本件施用毒品犯行，事證明確，堪以認定，應予
    依法論科。
三、查海洛因、甲基安非他命、大麻分係毒品危害防制條例第2
    條第2項第1款、第2款所規定之第一級、第二級毒品，是核
    被告所為，係犯毒品危害防制條例第10條第1項之施用第一
    級毒品海洛因罪、同條第2項之施用第二級毒品甲基安非他
    命罪及同條項之施用第二級毒品大麻罪。又其施用毒品海洛
    因、甲基安非他命、大麻等前後持有毒品海洛因、甲基安非
    他命、大麻之低度行為，應均為其後施用之高度行為所吸收
    ，不另論罪。再被告各連續施用毒品海洛因、甲基安非他命
    、大麻之行為，均係時間緊接，所犯為構成要件相同之罪，
    顯係基於概括犯意反覆為之，為連續犯，應依刑法第56條規
    定各論以一罪，並加重其刑。又被告前曾於87年、88年間因
    贓物、毀損、傷害、違反麻醉藥品管理條例、妨害兵役等案
    件，經法院先後判處有期徒刑4月、3月、4月、3月、7月確
    定，其後並經定應執行有期徒刑1年4月，於88年10月1日縮
    刑期滿執行完畢，此有本院被告全國前案紀錄表在卷可稽，
    被告前受有期徒刑執行完畢，於5年以內再犯本件有期徒刑
    以上之各罪，均為累犯，應依刑法第47條規定，遞加重其刑
    。另其所犯上開三罪間，犯意各別，行為互殊，所施用之毒
    品種類亦屬不同，應予分論併罰。公訴意旨認被告施用第二
    級毒品甲基安非他命、大麻之行為，係屬一罪，尚有未洽。
    原審適用毒品危害防制條例第10條第1項、第2項、第23條第
    2項、第18條第1項前段，刑法第11條前段、第56條、第47條
    、第51條第5款、第38條第1項第2款，審酌被告上開所犯各
    罪情節，不知悔悟，再度施用足以導致精神障礙、性格異常
    及生命危險之毒品，殘害身心甚鉅，且施用毒品後可能做出
    危及他人或社會之行為，危害甚深，然念其犯後坦承犯行，
    態度尚屬良好等一切情狀，分別量處被告施用第一級毒品罪
    部分，有期徒刑玖月，施用第二級毒品罪部分，有期徒刑伍
    月、肆月之刑，並定其應執行之刑有期徒刑壹年肆月。並說
    明扣案之海洛因四包（驗餘淨重19.17公克）、甲基安非他
    命三包（驗餘毛重5.653公克）及大麻一包（淨重3.8公克）
    ，均係查獲之毒品，應依毒品危害防制條例第18條第1項前
    段規定，不問屬於犯人與否，宣告沒收銷燬之。另取樣之海
    洛因、甲基安非他命部分，因鑑驗用罄而滅失，爰不併為沒
    收銷燬之宣告。末扣案之盛裝上開毒品海洛因之包裝袋四只
    、甲基安非他命包裝袋三只、大麻包裝袋一只，具有防止裸
    露、逸出及防潮之功用，並便於施用及保存，係被告所有供
    其施用海洛因、甲基安非他命及大麻犯罪所用之物，業據其
    供承在卷，惟非屬製造專供施用毒品使用之器具，且可與扣
    案之海洛因、甲基安非他命及大麻分別量秤，並無不可析離
    之關係，自應另依刑法第38條第1項第2款規定，宣告沒收。
    至另有扣案疑似毒品安非他命之白色結晶性粉末一包（行政
    院衛生署管制藥品管理局檢體編號：2969號，毛重1.407公
    克），業經行政院衛生署管制藥品管理局鑑定，未檢出何毒
    品成分，有前揭檢驗成績書供參，且不屬被告犯本案施用毒
    品罪所用之物，爰不予宣告沒收。經核認事用法俱無不合，
    量刑亦稱妥適。被告上訴意旨略以其係同時施用大麻及安非
    他命，應以一連續施用第二級毒品罪論，且就施用第一級毒
    品罪部分請求從輕量刑云云，惟查，被告於偵查中已明白供
    稱其係分開施用海洛因、安非他命及大麻（見偵查卷第37頁
    ），後於本院翻異前詞改稱係將大麻與安非他命混合加入香
    菸吸食，顯係事後卸責之詞，委不足採。又被告就原審法院
    適法範圍裁量權而為爭執，然原審已就被告犯罪各種情狀加
    以審酌，並無明顯失出，是其上訴均無理由，應予駁回。
據上論斷，應依刑事訴訟法第273條之1、第368條，判決如主文
。
本案經檢察官劉文水到庭執行職務。
中    華    民    國    95    年    3     月    22    日
                  刑事第十四庭審判長法  官  蘇隆惠
                                    法  官  林秀鳳
                                    法  官  林瑞斌
以上正本證明與原本無異。
第一級毒品如不服本判決，應於收受送達後十日內向本院提出上
訴書狀，其未敘述上訴之理由者並得於提起上訴後十日內向本院
補提理由書（均須按他造當事人之人數附繕本）。
其餘不得上訴。
                                    書記官  顧哲瑜
中    華    民    國    95    年    3     月    23    日
附錄本案論罪科刑法條全文：
毒品危害防制條例第10條
施用第一級毒品者，處6月以上5年以下有期徒刑。
施用第二級毒品者，處3年以下有期徒刑。


司法院資訊處製作；財團法人民間司法改革基金會備份。
